【裁判字號】    92,交上訴,4
【裁判日期】    920430
【裁判案由】    過失致死
【裁判全文】
臺灣高等法院花蓮分院刑事判決            九十二年度交上訴字第四號
    上  訴  人  臺灣臺東地方法院檢察署檢察官
    被      告  甲○○
右上訴人因被告過失致死案件，不服臺灣台東地方法院九十一年度交訴字第一四號中
華民國九十一年十二月三十一日第一審判決（起訴案號：臺灣台東地方法院檢察署九
十一年度偵字第一七五七號）提起上訴，本院判決如左：
    主  文
上訴駁回。
    事  實
一、甲○○平日以維修冷氣空調為業，常需駕駛車號Ｎ二－三九五九號自用小客貨車
    行駛於道路為其附隨業務，為從事業務之人，詎其無駕駛執照（前因交通違規，
    駕照已遭註銷），猶於民國九十一年八月十七日晚間七時四十分許，駕駛前開自
    用小客貨車，沿省道臺十一線公路由北往南方向行駛，途經該公路小馬段一百三
    十二公里又九百公尺處時，本應注意行經閃光黃燈號誌交岔路口應減速慢行注意
    安全，雖當時夜間無照明，然天候晴、路面乾燥、無缺陷、視距仍屬良好，並無
    不能注意之情事，竟疏未注意行至閃光黃燈號誌交岔路口應減速慢行注意安全，
    仍貿然行進，適有行人顏葉阿隨亦疏未注意在夜間穿越道路應注意左右來車並禮
    讓行進中車輛先行，由東向西擅自橫越前開公路快車道而來，甲○○煞閃不及，
    撞及顏葉阿隨，顏葉阿隨因而倒地，受有顱內出血等傷害，經送往台東馬偕醫院
    急救後，仍於當晚九時許傷重不治死亡。甲○○於肇事後犯罪未被發覺前，主動
    向據報前往處理之員警坦承肇事，並接受裁判。
二、案經甲○○自首及台灣台東地方法院檢察署檢察官據報相驗後檢舉偵查起訴。
    理  由
一、右開犯罪事實，迭據被告甲○○於警訊及偵審中坦承不諱，並經告訴人即被害人
    之女乙○○指訴在卷，復有道路交通事故調查報告表、交通事故現場勘驗圖、台
    東縣警察局舉發違反道路交通管理事件通知單各乙紙及現場照片十六幀附卷可稽
    （見相驗卷第五、六、十三及十四至二十一頁）。又被害人顏葉阿隨確因本件車
    禍不幸身亡，此情亦經台灣台東地方法院檢察署檢察官督同法醫師到場相驗屬實
    ，製有勘驗筆錄、相驗屍體證明書及驗斷書各乙紙，並攝有相驗照片八幀附卷足
    憑（見相驗卷第二十三、二十四至二十七、三十一至三十六頁）。
二、按行經閃光黃燈號誌之交岔路口應減速接近，注意安全，小心通過，道路交通標
    誌標線號誌設置規則第二百十一條第一項第一款定有明文，被告於前開時、地駕
    駛汽車自應遵守上開規定，且依當時雖夜間無照明，然天候晴、路面乾燥、無缺
    陷、視距仍屬良好，此有前開道路交通事故調查報告表之記載可稽，又依其智識
    、能力，並無不能注意之情事，竟疏未注意行至閃光黃燈號誌交岔路口應減速慢
    行注意安全，仍貿然行進，至釀本件車禍，其有過失情形甚為灼然。又本件車禍
    經台灣省花東區車輛行車事故鑑定委員會鑑定結果，亦同此認定，此有該委員會
    九十一年十二月四日函附花鑑字第九一六二一號鑑定意見書乙份附卷可按（見
    原審卷二十七至二十九頁）。至被害人就本件車禍之發生，雖有於夜間穿越道路
    疏未注意左右來車並禮讓行進中車輛先行之過失情形，同為肇事原因（違反道路
    交通安全規則第一百三十四條第五款之規定），惟被告之過失罪責仍無從因此而
    得解免。又被害人係因本件車禍導致死亡之結果，與被告之過失行為顯具相當因
    果關係。本件事證已臻明確，被告犯行，洵堪認定，應予依法論科。
三、查被告平日以維修冷氣空調為業，常需駕駛車輛行駛於道路為其附隨業務，其為
    從事業務之人，已據其於偵、審中供述甚明，核其所為，係犯刑法第二百七十六
    條第二項之業務過失致人於死罪。又被告無照駕駛前開車輛，已據其自承在卷，
    亦經原審向交通部公路總局高雄區監理所函詢無訛，有該所九十一年十月十五日
    （九一）高監營字第九一四四二三一號函乙份在卷可考（見原審卷第二十二頁）
    ，自應依道路交通管理處罰條例第八十六條第一項之規定加重其刑。再被告雖肇
    釀本件車禍，惟被害人擅自橫越前開公路進入被告行駛之快車道，除據被告供陳
    明確，亦有前開道路交通事故調查報告表、交通事故現場勘驗圖附卷可按，又經
    原審向台東縣警察局成功分局查覆該路段確實設有快車道無訛，亦有該分局九十
    一年九月二十三日成警交自第九一一五五四號函乙紙存卷可考，應依道
    路交通管理處罰條例第八十六條第二項之規定減輕其刑。又被告於肇事後犯行未
    被發覺前，主動向據報前往處理之員警廖貴興坦承肇事，並接受裁判等情，此有
    臺東縣警察局成功分局出具之交通肇事案件查獲情形調查表乙紙在卷足憑（見原
    審卷第十一頁），堪認其所為，已符合刑法自首之要件，應再依法遞減其刑，並
    先加後減之。原審因依上開法律規定，並審酌被告行性、過失程度、所生危害、
    被害人對本件車禍之發生同有過失，及犯後態度等一切情狀，量處有期徒刑六月
    ，並諭知易科罰金之折算標準。認事用法及量刑，均無不合。
四、檢察官依告訴人乙○○之請求提起上訴，謂被告肇事後迄未賠償分文或與被害人
    家屬達成和解，犯罪態度不佳，原審僅量處有期徒刑六月，並准易科罰金，實屬
    輕縱云云。惟查被告已於肇事後自首並接受裁判，且被害人於本件車禍同有過失
    ，嗣雙方於本院審理時亦已當庭達成民事和解，有本院九十二年度附民字第四號
    和解筆錄乙份在卷可佐，則原審之量刑，尚難認有何未洽之處。是檢察官之上訴
    為無理由，應予駁回。
據上論斷，應依刑事訴訟法第三百六十八條，判決如主文。
本案經檢察官翟光軍到庭執行職務。
中      華      民      國      九十二      年    四    月    三  十    日
                                  審判長法官  吳  鴻  章
                                        法官  林  慶  煙
                                        法官  張  健  河
右為正本證明與原本無異。
如不服本判決，應於判決送達後十日內向本院提出上訴狀。其未述理由者，並應於
提出上訴狀後十日內向本院補提理由狀(須附繕本)。
                                      書記官  鄧  瑞  雲
中      華      民      國      九十二      年    四    月    三  十    日


司法院資訊處製作；財團法人民間司法改革基金會備份。
